【裁判字號】    91,交易,140
【裁判日期】    920410
【裁判案由】    過失傷害
【裁判全文】
臺灣臺北地方法院刑事判決                        九十一年度交易字第一四號
    公  訴  人  臺灣臺北地方法院檢察署檢察官
    被      告  乙○○
右列被告因過失傷害案件，經檢察官聲請簡易判決處刑（九十一年度偵字第三八號）
，本院臺北簡易庭認不宜以簡易判決處刑，移由本院刑事庭依普通程序審理，本院判
決如左：
    主    文
乙○○因過失傷害人，處拘役貳拾日，如易科罰金，以佰元折算壹日。
    事    實
一、乙○○於民國九十年十一月十日上午九時五十分許，騎乘車牌號碼ＯＸＺ－四五
    七號（檢察官誤載為ＱＸＺ－四五七號）重型機車，沿臺北市○○○○○道由東
    向西方向行駛，原應注意汽機車欲超越同一車道之前車時，須先按鳴喇叭二單響
    或變換燈光一次，俟前行車減速靠邊或以手勢或亮右方向燈表示允讓後，始得超
    越，且超越時應顯示左方向燈並於前車左側保持半公尺以上之間隔超過，而當時
    天氣雨、日間自然光線、視距良好、道路濕潤、無缺陷及障礙，依其智識、能力
    又無不能注意之情事，詎乙○○竟疏未注意應依道路交通安全規則規定自同一車
    道前車之左側保持半公尺以上間隔超越前車，貿然自同一車道前車右側近距離超
    車，適有甲○○騎乘車牌號碼ＧＡＱ－一八二號重型機車同向在乙○○所乘機車
    前方行駛，乙○○所乘機車左側後視鏡（檢察官誤載為右後視鏡）遂擦撞甲○○
    所乘機車右側後視鏡，致甲○○人車倒地，受有臉部撕裂傷併身體多處擦傷之傷
    勢。
二、案經甲○○訴請臺灣臺北地方法院檢察署檢察官聲請簡易判決處刑，經本院臺北
    簡易庭認不宜以簡易判決處刑，移由本院刑事庭依普通程序審理。
    理    由
一、訊據被告乙○○固不否認於右揭時間騎乘車牌號碼ＯＸＺ－四五七號重型機車沿
    臺北市○○○○○道由東向西方向行駛，自同向在前、由告訴人甲○○所騎乘、
    車牌號碼ＧＡＱ－一八二號重型機車右側超越之際，其所乘機車左後視鏡與甲○○所乘機車右後視鏡擦撞，致甲○○人車倒地，受有臉部撕裂傷併身體多處擦傷
    之傷勢等情，惟矢口否認因過失致告訴人受傷，辯稱：當日告訴人所乘機車與其
    所乘機車原係併行，後因告訴人發現有其他車輛超越，一時緊張而向右偏駛，告
    訴人所乘機車右後視鏡撞及其所乘機車左後視鏡，其並無過失云云。
二、經查：
（一）本件被告於九十年十一月十日上午九時五十分許，騎乘車牌號碼ＯＸＺ－四五
      七號重型機車，沿臺北市○○○○○道由東向西方向行駛，當時天氣雨、日間
      自然光線、視距良好、道路濕潤、無缺陷及障礙，依其智識、能力又無不能注
      意之情事，被告竟疏未注意應依道路交通安全規則規定自同一車道前車之左側
      保持半公尺以上間隔超越前車，貿然自同向在前、由告訴人甲○○所騎乘、車
      牌號碼ＧＡＱ－一八二號重型機車之右側近距離超越，被告所乘機車之左側後
      視鏡遂擦撞告訴人所乘機車右側後視鏡，致告訴人人車倒地，受有臉部撕裂傷
      併身體多處擦傷傷勢之事實，業據告訴人指述纂詳，核與證人即當日騎乘機車
      行經該處目擊事故發生因緊急煞車閃避而亦人車倒地之丁○○證述情節一致，
      另有臺北市政府警察局萬華分局交通分隊輕微交通事故自行息事紀錄表附卷可
      稽，除被告有無自告訴人所乘機車右側近距離超越外，復經被告自承不諱。
（二）被告雖於本院審理中辯稱當日告訴人所乘機車與其所乘機車原係併行，後因告
      訴人發現有其他車輛超越，一時緊張而向右偏駛，告訴人所乘機車右後視鏡乃
      撞及其所乘機車左後視鏡，其並無過失云云，然當日被告係騎乘機車自同向在
      前、由告訴人甲○○所騎乘、車牌號碼ＧＡＱ－一八二號重型機車之右側近距
      離超越一節，已經被告於檢察官偵訊中坦認屬實，且與證人丁○○之證述及臺
      北市政府警察局萬華分局交通分隊輕微交通事故自行息事紀錄表所載相符，證
      人丁○○與被告、告訴人均素不相識、並無任何宿怨仇隙或親誼故舊，此為被
      告所不爭執，衡情證人應無羅織誣陷被告或迴護告訴人之可能或必要，而被告
      接受員警、檢察官訊問而製作臺北市政府警察局萬華分局交通分隊輕微交通事
      故自行息事紀錄表、訊問筆錄時，事故發生未久，對事故發生經過記憶應較清
      晰、正確，對經過情形供述亦較無經刪改、潤飾之可能，況輕微交通事故自行
      息事紀錄表及偵訊筆錄均經被告親自簽名，此經被告當庭辨識後坦認無訛，是
      被告於本院審理中翻異前供，改稱與告訴人所乘機車併行云云，顯係卸責、避
      就之詞，委無可採，其當日係騎乘機車自告訴人所乘機車右側近距離超越，於
      超越之際因二車間隔過小、與告訴人所乘機車擦撞，應堪認定。
（三）按道路交通安全規則所用「汽車」指在道路上不依軌道或電力架線而以原動機
      行駛之車輛（包括機器腳踏車）；前項第一款所指之汽車，如本規則同一條文
      或相關條文就機器腳踏車另有規定者，係指除機器腳踏車以外四輪以上之車輛
      ，道路交通安全規則第二條第一項第一款、第二項定有明文。本件被告於九十
      年十一月十日上午九時五十分許，騎乘車牌號碼ＯＸＺ－四五七號重型機車，
      沿臺北市○○○○○道由東向西方向行駛，當時天氣雨、日間自然光線、視距
      良好、道路濕潤、無缺陷及障礙，依其智識、能力又無不能注意之情事，前已
      述及，被告疏未注意應依道路交通安全規則規定自同一車道前車之左側保持半
      公尺以上間隔超越前車，貿然自同一車道前車右側近距離超車，適告訴人騎乘
      車牌號碼ＧＡＱ－一八二號重型機車同向在被告所乘機車前方行駛，被告所乘
      機車左側後視鏡遂擦撞告訴人所乘機車右側後視鏡，致告訴人人車倒地，受有
      臉部撕裂傷併身體多處擦傷之傷勢，被告有疏未遵守交通安全規則、自同一車
      道前車之右側近距離超車之過失甚明，且其過失行為與告訴人之傷害間，有相
      當因果關係。
（四）檢察官雖認被告係在狹橋上超車，違反不得在狹橋上超車之規定，然「狹橋」
      指淨寬不足六公尺之橋樑，此觀道路交通標誌標線號誌設置規則第二十九條第
      一項規定自明，而臺北市華江橋寬度顯逾六公尺，是本件被告並非在狹橋上超
      車，併此敘明。
（五）綜上所述，本件事證已臻明確，被告所辯咸無可採，其犯行洵堪認定，應依法
      論科。
三、核被告所為，係犯刑法第二百八十四條第一項前段因過失傷害人罪。爰審酌被告
    並無前科、素行良好，有臺灣高等法院被告全國前案紀錄表可佐，犯後否認犯行
    、未見悔意反省，自事故發生迄今已近一年半猶未賠償告訴人所受損害，但告訴
    人所受傷害尚屬輕微，被告當庭陳稱願賠償告訴人新臺幣二萬元，是項賠償金額
    已甚為合理，告訴人請求高達新臺幣十一萬餘元顯不相當之賠償金，致雙方無法
    達成和解等一切情狀，量處如主文所示之刑，並諭知如易科罰金之折算標準，以
    資懲儆。
據上論斷，應依刑事訴訟法第四百五十二條、第二百九十九條第一項前段，刑法第二
百八十四條第一項前段、第四十一條第一項前段，罰金罰鍰提高標準條例第一條前段
、第二條，判決如主文。
本案經檢察官丙○○到庭執行職務。
中      華      民      國    九十二    年      四      月      十      日
                                  臺灣臺北地方法院交通法庭
                                          法  官  洪  文  慧
右正本證明與原本無異。
如不服本判決，應於判決送達後十日內向本院提出上訴狀(應抄附繕本)。告訴人
或被害人如對於本判決不服者，應具備理由請求檢察官上訴，其上訴期間之計算
係以檢察官收受判決正本之日期為準。
                                          書記官  江  虹  儀
中      華      民      國      九十二      年    四    月    十一      日


司法院資訊處製作；財團法人民間司法改革基金會備份。
